【裁判字號】    97,易,500
【裁判日期】    970717
【裁判案由】    恐嚇取財
【裁判全文】
臺灣臺南地方法院刑事判決               97年度易字第500號
聲  請  人  臺灣臺南地方法院檢察署檢察官
被      告  乙○○
上列被告因恐嚇取財案件，經檢察官聲請簡易判決處刑（96年度
偵字第10478號），本院認不宜逕以簡易判決處刑（96年度簡字
第3616號），改依通常程序審理，判決如下：
    主  文
乙○○無罪。
    理  由
一、聲請簡易判決處刑意旨略以：被告乙○○基於幫助犯罪集團
    進行不法財產犯罪之不確定故意，於民國96年3月1日後某日
    ，將其在臺灣郵政股份有限公司高雄建工郵局（以下簡稱建
    工郵局）所開設00000000000000號帳戶之存簿、提款卡及印
    章，以不詳代價，提供予年籍姓名不詳之犯罪集團成員作為
    不法竊車勒索車主付款贖車之匯款帳戶使用。該犯罪集團成
    員即共同基於意圖為自己不法所有之犯意聯絡，於同年4月4
    日，致電話予被害人丙○○，恫稱：自用小客車在其手上，
    若要車子回來，需匯款至指示帳戶等語，致使被害人心生畏
    懼，於96年4月4日下午3時15分許至臺灣郵政股份有限公司
    臺南下營郵局，匯款新臺幣（下同）7萬元至被告上開帳戶
    內。
    嗣因被害人發現事有蹊蹺，始知受騙。因認被告涉有刑法第
    346條第1項之幫助恐嚇取財罪嫌等語。
二、按犯罪事實應依證據認定之，無證據不得認定犯罪事實；又
    不能證明被告犯罪或其行為不罰者，應諭知無罪之判決，刑
    事訴訟法第154條第2項、第301條第1項分別定有明文。又認
    定犯罪事實所憑之證據，雖不以直接證據為限，間接證據亦
    包括在內；然而無論直接或間接證據，其為訴訟上之證明，
    須於通常一般之人均不致有所懷疑，而得確信其為真實之程
    度者，始得據為有罪之認定，倘其證明尚未達到此一程度，
    而有合理之懷疑存在時，基於無罪推定之原則，即應為無罪
    之判決。
三、公訴意旨認被告乙○○涉有上開罪嫌，係以：(1)被害人丙○
    ○警詢之陳述及郵政國內匯款執據：證明被害人遭恐嚇取財
    並將現金匯入被告高雄建工郵局帳戶；(2)被告乙○○建工郵
    局00000000000000號帳戶歷史交易查詢、臺灣郵政股份有限
    公司高雄郵局【以下簡稱高雄郵局】96年9月4日高營字第09
    62002566號函暨附件郵局掛失補副申請書、金融卡申請書等
    文件各1份：證明被害人係於96年4月4日匯款入被告建工郵
    局帳戶，被告早於96年3月1日將建工郵局之存簿、提款卡等
    資料辦理掛失，顯見被告係補辦建工郵局掛失手續後，方將
    存簿、提款卡等資料交付他人等論證，資為主要論據。
四、訊據被告乙○○對於證人丙○○所有小客車失竊後，接獲歹
    徒電話，要求匯款以贖車，乃依指示匯款7萬元入其所有前
    揭建工郵局帳戶等節，並不爭執，惟堅詞否認有何幫助恐嚇
    取財犯行，辯稱：伊沒有將上開建工郵局帳戶之存簿、提款
    卡、密碼及印章提供他人使用，伊將建工郵局的存簿及提款
    卡放在皮包內，伊在建工郵局上開帳戶開設使用後沒多久之
    某日，在高雄縣鳳山市某路邊攤吃東西，忘記將皮包拿走，
    伊折返並未找到皮包，馬上就掛失並申請補發存簿，印章並
    未遺失，現在該新申請的存簿都還在伊這裡。伊沒有去領取
    新申辦的提款卡。伊於發現遺失後，馬上致電到郵局請郵局
    掛失，所以沒有報案等語。
五、經查，證人即被害人丙○○所有小客車失竊後，接獲歹徒電
    話，要求匯款以贖車，其乃依指示匯款7萬元進入被告所有
    前揭建工郵局帳戶等事實，業據證人丙○○於警詢中陳述綦
    詳（見警卷第2頁），且有證人丙○○郵政國內匯款執據（
    見警卷第8頁）、被告建工郵局00000000000000號帳戶歷史
    交易查詢（見警卷第11頁）、臺灣郵政股份有限公司高雄郵
    局96年9月4日高營字第0962002566號函暨附件郵局掛失補副
    申請書、金融卡申請書各1份（見臺灣臺南地方法院檢察署
    96年度核交字第2543號卷第8頁至第10頁）在卷可稽，被告
    對上情亦不爭執，是證人丙○○所述遭恐嚇取財之情節，自
    堪信實。
六、次查，由高雄郵局97年4月9日高營字第0972000827號函文所
    附被告建工郵局交易明細顯示（見簡易案卷第54頁），被告
    於96年3月1日掛失建工郵局舊存簿前，該存簿並無任何異常
    或提領、轉帳之交易紀錄（見本院簡易案卷第14頁），而於
    被告掛失該舊存簿、金融卡後，亦僅有證人丙○○遭恐嚇取
    財後於96年4月4日所匯入之7萬元交易紀錄，而該筆款項復
    於96年7月23日由下營郵局依規定辦理返還證人丙○○等情
    ，有高雄郵局前開第0972000710號函文及97年4月9日高營字
    第0972000827號函文在卷可憑（見本院簡易案卷第52頁至第
    54頁），因此，依卷存資料顯示，被告建工郵局之帳戶並無
    遭犯罪集團提領之紀錄，則該帳戶是否果已遭犯罪集團使用
    ，即非無疑。再參以證人丙○○於警詢中所述：伊匯款後，
    接獲歹徒電話表示未收到匯款，『應該是帳號錯誤』，並叫
    伊去把之前的匯款停掉等語（見警卷第2頁）可知，本件不
    無歹徒提供錯誤匯款帳號之可能。
七、又查，被告原於96年2月7日向建工郵局申請開設帳號000000
    00000000號帳戶並申請金融卡使用；復於96年3月1日下午1
    時33分許向建工郵局『口頭掛失』該帳戶之儲金簿【以下簡
    稱舊存簿】、金融卡、語音及網路服務，同時於同日下午4
    時35分即親自前往郵局櫃檯辦理掛失補副，郵局即發給被告
    新儲金簿1本【以下簡稱新存簿】，被告同時並申請補發第2
    張金融卡，嗣因該金融卡逾期6個月未領取而於同年8月10遭
    繳銷，此有高雄郵局97年1月7日高營字第0972000005號函暨
    所附相關變更資料、金融卡申請書、掛失補副申請書及立帳
    申請書；高雄郵局97年3月20日高營字第0972000710號函暨
    附件臺灣郵政股份有限公司96年7月5日儲字第0960718207號
    函、郵政國內匯款單影本各1件（見本院96年度簡字第3616
    號卷【下稱簡易案卷】第12頁至第17頁、第44頁至第47頁）
    在卷可稽，而被告於96年3月1日領取之新儲金簿，亦經被告
    於於本院訊問時當庭提出（見前開簡易案卷），是被告向建
    工郵局申辦之舊存簿、金融卡，曾於96年3月1日辦理掛失補
    副，被告並於同日領取新存簿，且新存簿仍在被告持有中，
    並未交付予任何人一節，可以認定。
八、公訴人雖認被告係將其所有建工郵局舊存簿、金融卡及印章
    交付不詳姓名之犯罪集團成員使用，然查：(1)被告前開辯稱
    其因在路邊攤吃飯而將皮包遺失，同時遺失上述舊存簿、金
    融卡之情節，並無何不合常理之處；(2)被告確於96年3月1日
    『口頭』向郵局辦理掛失舊存簿、金融卡後，隨即『親自』
    前往郵局領取補發之新存簿一節已如前述，是被告掛失及申
    請補發建工郵局帳戶存簿、提款卡之時間緊密，與一般人發
    現存簿遺失時，為避免存簿遭濫用時之處理手段相符；(3)被
    告前開建工郵局帳戶所留存之印鑑並無掛失及變更紀錄，有
    前揭臺灣郵政股份有限公司高雄郵局97年1月7日高營字第09
    72000005號函文在卷可考（見簡易案卷第13頁），顯見被告
    並未將建工郵局之印鑑章交付予他人使用。綜上，被告辯稱
    未將建工郵局之印鑑章交付他人使用一節，查明屬實，其辯
    稱遺失建工郵局舊存簿及金融卡之情節，並無不合理之處，
    且與本院調查之事證相符，均應堪予採信。
九、綜上所述，被告自警詢、偵訊、乃至本院審理中，既均堅決
    否認有將其所建工郵局帳戶之金融卡及密碼、（新、舊）存
    簿、印鑑章交付予犯罪集團使用以詐騙證人丙○○之犯行，
    而本件經查被告所申領之建工郵局之印鑑章及新存簿並未交
    付任何人，亦查無任何其他積極具體之事證足以證明被告之
    建工郵局舊存簿、提款卡及密碼並非遺失，而是基於幫助詐
    欺之犯行，故意交付予詐騙集團使用。且本件亦不能排除犯
    罪集團誤將被告建工郵局帳號提供被害人丙○○匯款使用之
    可能。因此，被告之犯罪行為不能證明，依前開法律規定及
    判例意旨，自應依法諭知被告無罪之判決。
據上論斷，應依刑事訴訟法第452條、第301條第1項，判決如主
文。
本案經檢察官甲○○到庭執行職務。
中    華    民    國    97    年    7     月    17    日
                  刑事第十三庭  審判長法  官  張維君
                                      法  官  蔡直青
                                      法  官  莊玉熙
以上正本證明與原本無異。
如不服本判決應於收受本判決後10日內向本院提出上訴書狀，並
應敘述具體理由。如未敘述上訴理由者，應於上訴期間屆滿後20
日內向本院補提理由書狀（均須按他造當事人之人數附繕本）「
切勿逕送上級法院」。
                                      書記官  余富誠
中    華    民    國    97    年    7     月    18    日


司法院資訊處製作；財團法人民間司法改革基金會備份。
